臺灣高等法院臺南分院刑事裁定
111年度毒抗字第678號
抗  告  人  
即  被  告  連建志
上列抗告人因聲請觀察勒戒案件，不服臺灣嘉義地方法院中華民
國111年8月18日裁定(111年度毒聲字第207號)，提起抗告，本院
裁定如下：
    主  文
抗告駁回。
    理  由
一、本件抗告意旨略以：抗告人即被告連建志（下稱被告）不服
    原審為觀察勒戒裁定，抗告理由如下：㈠被告現單獨照養與
    其同居之未成年子女（現年7歲、6歲）2人，全家經濟僅靠
    被告於達○土木包工業工作支撐，若被告遭令入勒戒處所觀
    察、勒戒，上揭二位未成年子女將頓失所依，面臨無人照養
    困境，被告也會因此失去工作，使原本不富裕的家庭更雪上
    加霜。又因疫情影響，現今經濟環境極差，被告很難在勒戒
    後立即找到新工作回歸社會，當可預見被告家庭未來勢必寅
    吃卯糧，演變成新的社會負擔。㈡被告於民國110年9月24日
    乃因家庭經濟困境繁重，一時心情鬱悶方離開家中於自用小
    客車中吸食解壓，並無持續吸食毒品之慣習，嗣後亦無再吸
    食毒品，又被告在本案施用第二級毒品前，未曾因施用毒品
    案件經送觀察、勒戒，嗣遭檢警偵查後，被告已知吸食毒品
    對己及家庭無益，早已痛改前非不再吸食毒品，立志為子女
    塑立楷模，今若遭令入勒戒處所觀察、勒成，其年幼子女知
    悉後必受莫大驚嚇及傷害，極可能因感蒙羞而與被告漸生嫌
    隙，反不利親子關係及未來子女成長環境，對被告再社會化
    有弊無利。㈢被告後悔吸毒，更不願因自身不該而影響家人
    生活，希鈞院撤銷原裁定，允許被告自費前往指定醫療院所
    進行「戒癮治療」，以兼顧家人與戒毒療程云云。
二、按犯毒品危害防制條例第10條之罪者，檢察官應聲請法院裁
    定，或少年法院（地方法院少年法庭）應先裁定，令被告或
    少年入勒戒處所觀察、勒戒，其期間不得逾2 月。觀察、勒
    戒後，檢察官依據勒戒處所之陳報，認受觀察、勒戒人無繼
    續施用毒品傾向者，應即釋放，並為不起訴之處分；認受觀
    察、勒戒人有繼續施用毒品傾向者，檢察官應聲請法院裁定
    令入戒治處所強制戒治，其期間為6個月以上，至無繼續強
    制戒治之必要為止，毒品危害防制條例第20條第1項、第2項
    分別定有明文。又有關毒品危害防制條例觀察、勒戒之規定
    ，係對施用毒品成癮者所為之積極矯治措施之保安處分，目
    的在斷絕施用毒品者對毒品之依賴，屬強制規定，除經檢察
    官審酌個案情形，依毒品危害防制條例第24條第1 項為附命
    完成戒癮治療之緩起訴處分，可排除觀察、勒戒之適用外，
    凡經檢察官聲請法院裁定將被告送勒戒處所觀察、勒戒，法
    院只得就檢察官之聲請是否適法為裁定，原則上應予尊重，
    僅就檢察官之判斷有違背法令、事實認定有誤或其裁量有重
    大明顯瑕疵等事項為有限度之低密度審查。法院尚無自由斟
    酌以其他方式替代或得以其他原因免予執行之權。再所謂「
    戒癮治療計畫」，係法務部基於防制毒品危害之刑事政策，
    與毒品危害防制條例第24條鑑於對若干施用毒品者，若僅施
    以徒刑不足以斷絕毒癮之規範本旨，乃令檢察機關與衛生主
    管機關合作，由檢察官審酌個案情形，援引毒品危害防制條
    例第24條，改以緩起訴處分方式轉介毒品施用者前往醫療院
    所治療，惟是否給予被告為附命完成戒癮之緩起訴處分，屬
    檢察官之職權，併予敘明。
三、經查：
　㈠被告基於施用第二級毒品甲基安非他命之犯意，於110年9月2
    4日21時許，在其斯時所駕駛、暫停在嘉義縣○○鄉○○村0鄰○○
    00○0號附近某處之車牌號碼000-0000號自用小客車內，以不
    詳方式施用含有第二級毒品甲基安非他命之毒品咖啡包1次
    ，嗣經警徵得被告之同意，於110年9月25日17時50分，採集
    其尿液送檢驗，結果呈甲基安非他命陽性反應，始查悉上情
    等情，有被告於警詢中之供述，及採尿同意書、尿液送驗姓
    名對照表、正修科技大學超微量研究科技中心尿液檢驗報告
    、法務部法醫研究所111年7月22日法醫毒字第11100043100
    號函文及毒物化學鑑定書各1份在卷可參在卷可稽，足認被
    告之自白核與事實相符，其確有施用第二級毒品之犯行，堪
    以認定。被告未曾因施用毒品而經法院裁定觀察、勒戒或強
    制戒治，有臺灣高等法院被告前案紀錄表1份在卷可佐，原
    審並說明被告另涉有加重詐欺案件，經臺灣桃園地方法院以
    110年度原金訴字第7號判決判處有期徒刑8月一節，亦有被
    告上開前案紀錄表在卷可稽，可預期被告未來須入監服刑，
    檢察官考量此情，乃認被告不適合自費戒癮治療而向原審聲
    請令入勒戒處所施以觀察勒戒，要難遽認有何裁量濫用或不
    當情事；依上開說明，原審因認檢察官之聲請為正當，而依
    毒品危害防制條例第20條第1項之規定，裁定被告施用第二
    級毒品，令入勒戒處所觀察、勒戒，其期間不得逾2月。經
    核並無不合。
  ㈡再按毒品危害防制條例中關於觀察、勒戒之規定，乃係導入
    一療程觀念，針對受處分人將來之危險所為預防、矯治措施
    之保安處分，目的係在戒除受處分人施用毒品身癮及心癮之
    措施，以達教化與治療之目的，其立法意旨在幫助施用毒品
    者戒毒，非屬懲戒行為人之性質，核與刑罰執行之目的不同
    ，可謂刑罰之補充制度，雖觀察、勒戒等保安處分，兼具有
    自由刑之性質，然卻有刑罰不可替代之教化治療作用。且此
    為法律之強制規定，法院無裁量之餘地。如經檢察官聲請令
    入勒戒處所觀察、勒戒，依前述說明，法院僅得依法裁定，
    尚無自由斟酌以其他方式替代之權。故被告抗告意旨請求允
    許被告自費前往指定醫療院所進行「戒癮治療」云云，自非
    法院職權可為，即非可採。又毒品危害防制條例所規定之觀
    察、勒戒處分，既屬用以矯治、預防行為人反社會性格，而
    具社會保安功能之保安處分，當無因行為人之個人或家庭因
    素而免予執行之理。故被告主張其有家人需照顧、工作影響
    等情，與其是否應經送觀察、勒戒無涉。是被告以其家庭工
    作因素，執為抗告理由，並無可採。被告仍執前詞提起抗告
    ，然未就原審觀察、勒戒裁定有何違法或不當有所指摘，為
    無理由，應予駁回。
據上論斷，應依刑事訴訟法第412 條，裁定如主文。　
中　　華　　民　　國　　111 　年　　9 　　月　　5 　　日
                  刑事第五庭    審判長法  官  張瑛宗
                                      法  官  李秋瑩
                                      法  官  黃裕堯
以上正本證明與原本無異。
不得再抗告。
　　　　　　　　　　　　　　　　　　　書記官  蔡孟芬
中　　華　　民　　國　　111 　年　　9 　　月　　5 　　日